【裁判字號】    98,交簡上,237
【裁判日期】    990122
【裁判案由】    過失傷害
【裁判全文】
臺灣臺南地方法院刑事判決          98年度交簡上字第237號
上  訴  人  臺灣臺南地方法院檢察署檢察官
上  訴  人  甲○○
即  被  告
上列上訴人因過失傷害案件，不服本院中華民國98年10月26日98
年度交簡字第2982號第一審簡易判決（原起訴案號：臺灣臺南地
方法院檢察署98年度偵字第11892號），提起上訴，本院管轄之
第二審合議庭判決如下：
    主  文
上訴駁回。
甲○○緩刑貳年。
    事  實
一、甲○○於民國（下同）98年6月16日9時53分許，騎乘車牌號
    碼NDR-065號重型機車，沿台南市○區○○路2段119巷由西
    往東方向行駛，途經台南市○區○○路與裕豐街交岔路口，
    欲往東寧路方向行駛，本應注意行至無號誌或號誌故障而無
    交通指揮人員指揮之交岔路口，支線道車應暫停讓幹線道車
    先行，而依當時天候晴、日間自然光線、路面舖裝柏油、乾
    燥、無缺陷及障礙物、視距良好等情形觀之，並無不能注意
    之情事，竟疏未注意及此，未依標線「停」指示停車再行駛
    、未禮讓幹線道車輛先行，致其騎乘之前開機車車頭撞擊由
    黃義聰所騎乘搭載乙○○○，沿東寧路1段由北往南方向行
    駛之車牌號碼VFV-718號輕型機車之右側車身，乙○○○因
    而受有右小腿挫傷併脛骨及腓骨骨折、右足第2趾撕裂傷併
    第1趾遠端趾骨骨折等傷害。嗣經警據報前往處理，被告於
    肇事後，停留於現場，主動向前往處理且尚不知肇事者為何
    人之臺南市警察局第一分局警員表示其即為肇事車輛之駕駛
    者，進而接受裁判而自首。
二、案經乙○○○訴由臺南市警察局第一分局報請臺灣臺南地方
    法院檢察署檢察官偵查起訴。
    理  由
一、按被告以外之人於審判外之陳述，經當事人於審判程序同意
    作為證據，法院審酌該言詞陳述或書面陳述作成時之情況，
    認為適當者，亦得為證據，刑事訴訟法第159條之5第1項定
    有明文。查被告於本院審理時對告訴人乙○○○於警詢及偵
    訊時所為筆錄及證人黃義聰於警詢時所為筆錄之證據能力均
    不爭執，且本院依卷內資料審酌該警詢及偵訊筆錄作成時之
    情況，亦未發現有何違背法律或其他相關規定之情事，認為
    適當，依刑事訴訟法第159條之5第1項之規定，上開於警詢
    及偵訊所作之筆錄，均有證據能力，本院自得引為判決參考
    之依據，先予敘明。
二、上揭犯罪事實，業據上訴人即被告甲○○於本院審理時坦承
    不諱，並有道路交通事故現場圖、道路交通事故調查報告表
    (一)、(二)各1份及本件道路交通事故現場照片17張在卷可稽。
    按道路交通安全規則第102條第1項第2款規定：「汽車行駛
    至交岔路口，其行進、轉彎，應依下列規定：……二、行至
    無號誌或號誌故障而無交通指揮人員指揮之交岔路口，支線
    道車應暫停讓幹線道車先行。未設標誌、標線或號誌劃分幹
    、支線道者，少線道車應暫停讓多線道先行；車道數相同時
    ，轉彎車應暫停讓直行車先行；同為直行車或轉彎車者，左
    方車應暫停讓右方車先行。但在交通壅塞時，應於停止線前
    暫停與他方雙向車輛互為禮讓，交互輪流行駛」。本件案發
    當時天候為晴天，日間自然光線，路面為柏油路面、路面清
    晰、乾燥、無缺陷及障礙物，視距良好，並無不能注意之情
    事，被告甲○○騎乘重型機車行經上開肇事地點與黃義聰騎
    乘之輕型機車後座並搭載告訴人乙○○○發生交通事故，甲
    ○○騎乘機車未依標線「停」指示停車再行駛，且未禮讓幹
    線道車輛先行，依前開規定，被告為支線道車，即應暫停讓
    黃義聰所騎乘之幹線道車先行，雖黃義聰行經無號誌路口，
    同有未注意車前狀況，未減速慢行之過失，惟被告為支線道
    車未依規定暫停讓黃義聰所駕駛之幹線道車先行之過失行為
    ，實為本件二車發生擦撞之肇事主因，臺灣省臺南區車輛行
    車事故鑑定委員會亦同此意見，有該會98年10月1日南鑑字
    第0985902991號函及鑑定意見書在卷可稽。被告之過失行為
    導致兩車發生擦撞，乙○○○因該擦撞人車倒地而受有右小
    腿挫傷併脛骨及腓骨骨折、右足第2趾撕裂傷併第1趾遠端趾
    骨骨折等傷害，有台南市立醫院診斷證明書1份在卷可憑，
    被告之過失行為與乙○○○所受之傷害，二者間具有相當因
    果關係，應可認定。黃義聰雖就本件交通事故之發生亦有過
    失，惟其過失，並不減免被告於本件所應負之過失責任，併
    此敘明。綜上所述，本件事證明確，被告犯行，實可認定。
三、核被告所為，係犯刑法第284條第1項前段之過失傷害罪。又
    被告於本件車禍事故發生後，犯罪未被發覺前，即在場等候
    ，並向主動前往處理且尚不知肇事者為何人之臺南市警察局
    第一分局警員，表示其即為肇事車輛之駕駛者乙節，有98年
    6月16日臺南市○○○道路交通事故肇事人自首情形紀錄表1
    紙在卷可稽，嗣並接受本院裁判，當已合於自首之規定，爰
    依刑法第62條前段規定，減輕其刑。原審以被告罪證明確，
    因而適用刑法第284條第1項前段、第62條前段、第41條第1
    項前段，刑法施行法第1之1第1項、第2項前段之規定，量處
    拘役40日，併諭知易科罰金之折算標準，其認事用法，均無
    不合，量刑及易科罰金之折算諭知亦均妥適。被告上訴指摘
    原審判決量刑過重，告訴人乙○○○請求檢察官上訴指摘原
    審判決量刑過輕，均無理由，應予駁回。然審酌被告前未曾
    因故意犯罪受有期徒刑以上刑之宣告，有臺灣高等法院被告
    前案紀錄表乙紙附卷可佐，且其復於98年12月21日與告訴人
    乙○○○達成調解，賠償告訴人之損害，業據告訴人乙○○
    ○到庭陳明無訛，並有98年12月21日98年度司南簡調字第
    634  號調解筆錄1紙附卷可稽，其歷經本案偵、審程序之教
    訓，應知所警惕，信無再犯之虞，本院因認所宣告之刑以暫
    不執行為適當，爰併予以宣告緩刑二年，以勵自新。
四、據上論斷，應依刑事訴訟法455條之1第1項、第3項、第368
    條、第364條，刑法第74條第1項第1款，判決如主文。
本案經檢察官丙○○到庭執行職務。
中    華    民    國    99    年     1    月    22   日
            刑事第三庭    審判長法  官  鄭文祺
                                法  官  劉秀君
                                法  官  陳振謙
以上正本證明與原本無異。
不得上訴。
                                書記官  黃雅雲
中    華    民    國    99    年     1    月    22    日
附錄本案論罪科刑法條全文
中華民國刑法第284條第1項
因過失傷害人者，處6月以下有期徒刑、拘役或5百元以下罰金，
致重傷者，處1年以下有期徒刑、拘役或5百元以下罰金。


司法院資訊處製作；財團法人民間司法改革基金會備份。
